臺灣臺中地方法院刑事判決　　　　　　　　　　　　九十三年度易字第二０六九號
　　公　訴　人　臺灣臺中地方法院檢察署檢察官
　　被　　　告　丙○○
右列被告因竊盜案件，經檢察官聲請簡易判決處刑（九十三年度偵續字第一二八號
），本院臺中簡易庭認不宜以簡易判決處刑，簽移本院刑事庭改依通常程序審理，
本院判決如左：
    主  文
丙○○無罪。
    理  由
一、公訴意旨略以：被告丙○○因舉辦中秋節晚會而無足夠之桌、椅以供使用，竟意
    圖為自己不法之所有，於民國九十二年九月中秋節前夕之某日，利用其公司不知
    情之員工，至臺中市○○路○段六二九號洛克斐勒中心大樓（下簡稱洛克大樓）
    十九樓儲藏室供告訴人甲○○使用之房間內，竊取甲○○所有，而置於該處之皮
    製沙發一組、辦公桌四張、辦公椅一張、鐵製矮櫃一個、圓形洽談桌七張及圓形
    椅二十一張等物，供己使用，嗣遭甲○○發現後，經警於同年十月二十四日在洛
    克大樓三樓被告之公司內查獲辦公桌四張、辦公椅一張及鐵製矮櫃一個，並在洛
    克大樓十九樓儲藏室供被告使用之房間內查獲皮製沙發一組，因認被告涉有刑法
    第三百二十條第一項之竊盜罪嫌。
二、按犯罪事實應依證據認定之，無證據不得認定犯罪事實；不能證明被告犯罪或
    其行為不罰者，應諭知無罪之判決，刑事訴訟法第一百五十四條第二項、第三百
    零一條第一項分別定有明文。而刑事訴訟法上所謂認定犯罪事實之證據，係指足
    以認定被告確有犯罪行為之積極證據而言，該項證據自須適合於被告犯罪事實之
    認定，始得採為斷罪資料；又告訴人之告訴，係以使被告受刑事訴追為目的，是
    其陳述是否與事實相符，仍應調查其他證據以資審認；再認定犯罪事實所憑之證
    據，無論係直接證據或間接證據，其為訴訟上之證明，須於通常一般之人均不致
    有所懷疑，而得確信其為真實之程度者，始得據為有罪之認定，倘其證明尚未達
    到此一程度，而有合理之懷疑存在，復無其他調查途徑可尋，法院即應為無罪之
    判決，最高法院二十九年上字第三一０五號、五十二年臺上字第一三００號、七
    十六年臺上字第四九八六號分別著有判例可資參照。
三、公訴人認被告涉有上開竊盜罪嫌，無非係以告訴人甲○○之指訴、證人丁○○之
    證述及贓物認領保管單一紙、照片十八幀等為其論據。訊據被告固坦承於右揭時
    、地，委由其員工搬運告訴人所有之圓形洽談桌、椅等事實，惟堅決否認有何竊
    盜犯行，辯稱：前開辦公桌、辦公椅及鐵製矮櫃等物均係伊所有，惟因告訴人對
    此有爭議，伊始同意將之交付扣押，至圓形洽談桌、椅部分，伊於搬運前已先行
    告知洛克大樓管理委員會總幹事丁○○欲借用桌、椅一事，伊於晚會結束後並曾
    向丁○○表示欲購買該圓形洽談桌、椅之意，且嗣於告訴人表示該洽談桌、椅為
    其所有，惟雙方並無法達成買賣合意後，伊即將該洽談桌、椅搬回告訴人原置放
    處，伊並無為自己不法所有之意圖，另皮製沙發一組則係原本即置於儲藏室中，
    伊從未使用等語。經查：
（一）按刑法竊盜罪之成立，除須有竊取他人財物之行為外，尚以行為人有為自己
      或第三人不法所有意圖之主觀違法要件，始足當之，如其目的僅在供自己使用
      收益，並無不法所有之意圖，即與竊盜罪之構成要件不符（最高法院七十五年
      度臺上字第八號判決意旨參照）。
（二）前開辦公桌、辦公椅及鐵製矮櫃部分：此部分辦公傢俱為被告所有，係於其公
      司搬遷至洛克大樓時一併搬入，均屬舊品等情，業據證人即被告公司之職員乙○○於本院證述綦詳（本院卷第六十四、六十五頁）；證人即告訴人甲○○雖
      於本院證稱：此部分傢俱與伊辦公室所使用之傢俱係整批採購，樣式完全相同
      ，並據此認定此部分辦公傢俱為伊所有，且被告於伊主張所有權時亦未予以否
      認等語（本院卷第八十六頁），惟觀諸卷附此部分辦公傢俱之照片，此部分辦
      公傢俱與一般市面上所販售之辦公傢俱相較，並無特殊之處，證人甲○○何能
      僅憑樣式相同即斷言此部分傢俱為其所有？又證人甲○○復未能提出購買此部
      分傢俱之相關資料，以資證明其確曾購買該等式樣之辦公室傢俱，再被告於告
      訴人主張所有權時僅未表示意見，並未承認該部分辦公傢俱為告訴人所有之情
      ，揆諸前揭判例意旨，尚難僅憑告訴人個人主觀推論所為之陳述，遽認此部分
      辦公傢俱為告訴人所有，自亦無從認定被告有竊取甲○○所有前開辦公桌、辦
      公椅及鐵製矮櫃之行為。
（三）皮製沙發部分：證人甲○○雖證稱：儲藏室中供伊使用之房間房門有上鎖等語
      ，惟查前開儲藏室內各房間除洛克大樓管理委員會所使用者外，均未上鎖，且
      被告及甲○○公司所有之物品有部分混合置放之情形，業據證人丁○○於警詢
      、偵查及本院審理時證述明確（九十三年度偵字第一三七七號卷第十七、三十
      八頁、九十三年度偵續字第一二八號卷第十九頁、本院卷第四十八頁），是尚
      難排除此沙發係由甲○○或其公司員工自行放置於該供被告使用之房間內之可
      能。復參以被告供稱其所使用之房間房門並未上鎖，證人甲○○對此亦未明確
      否認（本院卷第八十九頁），顯見被告亦無刻意防止他人進入該房間，以避免
      他人發現其竊盜所得之行為，此外，並無證據顯示被告曾將此沙發搬運至其所
      使用之房間，故難僅因此沙發置放於被告所使用之房間內，即遽認此沙發係被
      告所竊取。
（四）圓形洽談桌、椅部分：證人丁○○於本院證稱：被告之妻子於舉辦中秋晚會前
      幾日，即向伊表示欲借用置於十九樓儲藏室內之物品，伊當時告以應徵得所有
      人之同意後始得為之，且嗣於晚會結束後幾日，甲○○尚未向伊詢問有桌椅失
      竊之事前，被告即向伊詢問該圓形洽談桌、椅為何人所有，其欲加以購買，並
      請求伊代為聯絡該所有人，惟伊因事務繁忙而忘記聯絡等語（本院卷第五十九
      至六十三頁），另證人甲○○證稱：被告於伊主張該洽談桌、椅之所有權後，
      有表示願意加以購買，嗣後並將該洽桌、椅搬回儲藏室置放等語（本院卷第八
      十六頁），衡情被告若欲竊取告訴人之物，應無事先告知丁○○之理，且被告
      於使用完畢後即向丁○○詢問洽購事宜，並非於遭甲○○發現被告自行搬走前
      開洽談桌、椅後，始向丁○○表示欲加以購買之意；又觀之自被告搬走前開洽
      談桌、椅至被警方查獲時止，使用期間不足一月，時間非長，且於甲○○主張
      所有權後，因協商買賣不成，被告立即將該洽談桌、椅歸還等情形，均難認被
      告有將前開洽談桌、椅據為己有之意。再被告與甲○○之公司位於同一大樓，
      二者所有之物又均置放於該大樓十九樓之儲藏室內，甲○○放置物品之房間復
      未上鎖，被告為圖一時之方便而自行取用告訴人閒置之桌椅亦有可能，故尚不
      得謂被告未經告訴人同意而取用前開洽談桌、椅，即有為自己不法所有之意圖
      。綜上所述，尚不足認定被告自行取用此部分圓形洽談桌、椅之行為，主觀上
      有為自己不法所有之意圖，自不該當於竊盜罪之構成要件。
（五）綜上所述，並無從認定前開辦公桌、辦公椅及鐵製矮櫃為告訴人所有，亦不足
      認定被告有竊取前揭沙發之行為，復無法證明被告取用前揭圓形洽談桌、椅有
      為自己不法所有之意圖，是依現有事證，並不足以證明被告確有公訴意旨所指
      之竊盜行為，揆諸首揭法律規定及判例意旨，自應為被告無罪之諭知。
據上論斷，應依刑事訴訟法第四百五十二條、第三百零一條第一項，判決如主文。
中      華      民      國      九十三      年    十二    月    七    日
                                臺灣臺中地方法院刑事第二庭
                                    審  判  長   法  官   蔡  名  曜
                                                 法  官   李  添  興
                                                 法  官   郭  書  豪
右正本證明與原本無異。
如不服本判決，應於判決送達後十日內向本院提出上訴狀，上訴於臺灣高等法院臺中
分院( 須附繕本 )。
                                                 書記官
中      華      民      國      九十三      年    十二    月    七    日
